【裁判字號】    92,訴,285
【裁判日期】    920331
【裁判案由】    偽造有價證券
【裁判全文】
臺灣高雄地方法院刑事判決                          九十二年度訴字第二八五號
    公  訴  人  臺灣高雄地方法院檢察署檢察官
    被      告  丙○○
    指定辯護人  本院公設辯護人丁○○
右列被告因偽造有價證券案件，經檢察官提起公訴（九十一年度偵字第一九一六六號）
，本院判決如左：
    主  文
丙○○連續意圖供行使之用，而偽造有價證券，處有期徒刑壹年拾月，緩刑肆年。如
附表所示編號壹至貳拾柒號之本票貳拾柒紙上，就偽造乙○○為發票人之印文及簽名
部分均沒收。
    事  實
一、丙○○為昇益有限公司負責人，前於民國八十八年間向崇岱企業股份有限公司（
    以下簡稱崇岱公司）購買油品，積欠貨款達新台幣（下同）八十七萬二千五百元
    。嗣後丙○○於同年四月間，與崇岱公司達成協議，簽發本票二十七張分期清償
    ，惟丙○○竟為求取債權人之信任，在未經過其妻乙○○之授權下，竟意圖供行
    使之用，並基於偽造有價證券及詐欺之概括犯意，連續在八十八年七月九日、八
    十九年一月二十一日，偽簽乙○○之簽名及盜蓋乙○○之印文於如附表所示二十
    七張本票之發票人欄上，使乙○○成為共同發票人後，將此二十七張本票交付崇
    岱公司之人員甲○○以行使，用以償還上述欠款。嗣經崇岱公司提示本票遭拒，
    並經乙○○於本院高雄簡易庭提起確認本票債權關係不存在之訴，崇岱公司始查
    知上情。
二、案經崇岱公司訴請台灣高雄地方法院檢察署檢察官偵查起訴。
    理  由
一、訊據被告丙○○固坦承：伊因積欠崇岱公司八十七萬二千五百元，所以伊有在上
    述之八十八年七月九日、八十九年一月二十一日，連續偽造其妻子乙○○之簽名
    及盜蓋乙○○所有印章之印文於附表所示之二十七紙本票之發票人欄上，並持之
    向崇岱公司之人員甲○○以行使，用以償還上述欠款等語，惟否認有何偽造及行
    使偽造有價證券之犯意，辯稱：其係因遭證人甲○○所逼才簽的云云。經查：
  (一)被告丙○○於本院調查、審理中坦承：伊係因積欠崇岱公司款項八十七萬二千五
    百元之貨款，才在上述之時間，連續在附表所示之二十七紙本票上偽簽乙○○之
    簽名，及以之前為申請公司而經乙○○同意所刻之印章盜蓋乙○○之印文，惟附
    表所示之二十七張本票那幾張是八十八年七月九日所簽發，那幾張是八十九年一
    月二十一日所簽發，伊已不記得；伊將乙○○作為附表二十七紙本票之共同發票
    人，乙○○事先並不知情等語（見本院九十二年二月十八日訊問筆錄、九十二年
    三月十九日審判筆錄），核與證人乙○○所證：其並未授權被告丙○○於附表所
    示之二十七紙本票上簽名或蓋章，作為共同發票人，及其之之前為申請公司曾同
    意被告刻印章（見本院九十二年二月十八日訊問筆錄）等語、證人甲○○於本院
    調查中證述：被告交付給我的本票應該有二十七張，除了起訴書所載之二十二張
    外，還包括民事庭那五張等語，大致相符；並有如附表所編號六至編號二十七之
    本票二十二紙（見九十一年度發查字第二九九號卷第三頁至第十頁）、本院九
    十年度簡上字第二三六號判決一份附卷足參，足見被告上開之自白確與事實相符
    ，是被告有在上述之時間連續偽簽乙○○之簽名及以之前為申請公司而經乙○○
    同意所刻之印章盜蓋乙○○之印文之事實，應堪認定。
  (二)再被告雖以：係因遭證人甲○○所逼，才簽發附表所示之二十七紙本票等情置辯
    ，而公設辯護意旨亦辯以：被告係遭甲○○所逼迫，而在本案之二十七紙本票，
    偽簽乙○○之簽名，是被告所為偽簽乙○○之簽名於本票上之行為非係在自由意
    志下所為，其非在意志所能支配之舉止，非屬刑法上所要處罰之行為云云，應不
    論罪云云。然查：證人甲○○於本院調查中堅詞否認其有以強暴脅迫之方式，逼
    迫被告在上述之時間，連續在附表所示之二十七紙本票上偽簽乙○○之簽名及盜
    蓋乙○○之印文，使乙○○成為共同發票人（見本院九十二年二月十八日訊問筆
    錄）；且復經本院質諸被告是否可提出任何證明方法以資證明甲○○有逼迫之情
    事，被告亦陳稱無法提出任何之證據方法（見本院九十二年二月十八日訊問筆錄
    ）；況被告係在八十八年七月九日及八十九年一月二十一日，分二次連續簽發如
    附表所示之本票交予甲○○，雖被告無法確知如附表所示之本票那幾張是八十八
    年七月九日所簽發，那幾張是八十九年一月二十一日所簽發，若如被告所辯係遭
    甲○○逼迫，則何以在八十八年七月九日第一次簽發本票之後，並未立即報警處
    理，而在八十九年一月二十一日復再次偽簽乙○○之簽名及盜蓋乙○○之印文，
    使乙○○成為共同發票人？是被告所辯，尚不足採信。
  (三)綜上所述，被告在如附表編號一至編號二十七之二十七紙本票上，偽簽乙○○之
    簽名及盜蓋乙○○之印文，使乙○○成為共同發票人，並持此二十七紙本票向甲○○行使，以償還欠款，顯見其偽簽此二十七紙本票係為供行使之用，亦屬無疑
    ，是本件被告之犯罪事證明確，被告之犯行，堪予認定。
二、按「行使偽造有價證券，以取得票面價值之對價，固不另論詐欺罪（本院二十五
    年上字第一八一四號，三十一年上字第四○九號判例），但如以偽造之有價證券
    供作擔保或作為新債清償而借款，則其借款之行為，為行使有價證券以外之另一
    行為，其間有方法結果關係，應論以詐欺罪之牽連犯。」（最高法院六十二年度
    第一次刑庭會議決定參照），被告行使偽造有價證券之目的係作為新債清償之方
    式以還款，核被告所為係犯刑法第二百零一條第一項之偽造有價證券罪及第三百
    三十九條第二項之詐欺得利罪。被告於如附表編號一至編號二十七之二十七紙本
    票上偽簽證人乙○○之簽名，及盜蓋乙○○印文之行為，屬偽造有價證券之階段
    行為，應為偽造有價證券罪所吸收，不另論罪。又被告行使偽造有價證券之低度
    行為，亦為偽造有價證券之高度行為所吸收，而不另論罪。再被告行使偽造有價
    證券與詐欺得利罪間，乃有方法結果之牽連關係，應從一重之行使偽造有價證券
    罪論處。另按「同時偽造同一被害人之多件同類文書或同一被害人之多張支票時
    ，其被害法益仍僅一個，不能以其偽造之文書件數或支票張數，計算其法益。此
    與同時偽造不同被害人之文書或支票時，因有侵害數個人法益，係一行為觸犯數
    罪名者迴異。」，最高法院七十四年台上字第三六二九號著有判例可資參照，是
    被告於八十八年七月九日、八十九年一月二十一日各該日中，所為之偽造有價證
    券之行為，係同時偽造被害人之多張本票，被害之法益僅有一個，在各該日中所
    為之偽造有價證券之行為，均為接續犯。再被告連續於八十八年七月九日、八十
    九年一月二十一日所為之偽造有價證券犯行，時間緊接，方法相同，觸犯構成要
    件相同之罪名，顯係基於概括之犯意為之，應依連續犯之規定論以一罪，並依法
    加重其刑。審酌被告係為償還欠款，始為本件之犯行，其簽發本票之目的並非用
    以訛騙他人而獲利，審此情狀，本院認縱科以本罪法定最低度刑三年以上有期徒
    刑，猶嫌過重，情輕而法重，被告所為應有可堪憫恕之處，爰依刑法第五十九條
    酌減其刑。又公訴人雖僅就如附表編號六至二十七之本票二十二紙之偽造有價證
    券及詐欺得利之犯行提起公訴，然檢察官就犯罪事實一部起訴者，其效力及於全
    部，是本件被告就如附表編號一至編號五之偽造有價證券及詐欺得利之犯行，既
    與前揭起訴之犯罪事實，有連續犯裁判上一罪之關係，本院自應併予審理，附此
    敘明。爰審酌被告並無前科，有卷附之台灣高雄地方法院檢察署刑案資料查註紀
    錄表、台灣高等法院被告全國前案紀錄表可按，其犯罪後坦承部分犯行，犯罪後
    態度尚可，證人乙○○對於被告丙○○之犯行已予諒解等其他一切情狀，量處如
    主文所示之刑。末查，被告前未曾受有期徒刑以上刑之宣告，有台灣高雄地方法
    院檢察署刑案資料查註紀錄表、台灣高等法院被告全國前案紀錄表可按，其素行
    良好，其因一時失慮，偶罹刑章，經此刑之宣告後，應知所警惕，信無再犯之虞
    ，是本院因認暫不執行其刑為當，予以宣告緩刑四年，用啟自新。按「票據之偽
    造或票據上簽名之偽造，不影響於真正簽名之效力，票據法十五條定有明文。依
    原判決之認定，以上訴人及王某為共同發票人之本票，僅王某為發票人部分係屬
    偽造，上訴人之簽名既為真正，其為發票人部分則仍屬有效之票據，不在應依法
    沒收之列，原判決併予宣告沒收，自非適法。」（最高法院八十四年台上字第一
    五五Ｏ號判例參照），是扣案如附表編號六至編號二十七之本票二十二紙，及未
    扣案如附表編號一至編號五之本票五紙，應依刑法第二百零五條之規定，就被告
    偽造證人乙○○為發票人之部分，予以宣告沒收。
據上論斷，應依刑事訴訟法第二百九十九條第一項前段，刑法第五十六條、第二百零
一條第一項、第三百三十九條第二項、第五十五條、第二百零五條、第五十九條、第
七十四條第一款，罰金罰鍰提高標準條例第一條前段、第二條，判決如主文。
本案經檢察官劉文婷到庭執行職務。
中      華      民      國    九十二    年      三      月    三十一    日
                                    臺灣高雄地方法院刑事第四庭
                                      審判長法  官  陳  明  富
                                            法  官  劉  定  安
                                            法  官  吳  志  豪
右正本證明與原本無異。
如不服本判決，應於判決送達後十日內，向本院提出上訴狀。
                                            書記官  邱  秋  珍
中      華      民      國    九十二    年      三      月    三十一    日
附表
┌───┬─────────┬──────┬───────┬───────┐
│編  號│發     票     日  │票面金額（新│票  據  號  碼│備          註│
│      │                  │台幣）      │              │              │
├───┼─────────┼──────┼───────┼───────┤
│一    │八十八年七月九日  │三  萬  元  │538621        │偽簽乙○○簽名│
│      │                  │            │              │、盜蓋乙○○印│
│      │                  │            │              │文各一枚。    │
├───┼─────────┼──────┼───────┼───────┤
│二    │八十八年七月九日  │三  萬  元  │538623        │偽簽乙○○簽名│
│      │                  │            │              │、盜蓋乙○○印│
│      │                  │            │              │文各一枚。    │
├───┼─────────┼──────┼───────┼───────┤
│三    │八十八年七月九日  │三  萬  元  │538624        │偽簽乙○○簽名│
│      │                  │            │              │、盜蓋乙○○印│
│      │                  │            │              │文各一枚。    │
├───┼─────────┼──────┼───────┼───────┤
│四    │八十八年七月九日  │三  萬  元  │538625        │偽簽乙○○簽名│
│      │                  │            │              │、盜蓋乙○○印│
│      │                  │            │              │文各一枚。    │
├───┼─────────┼──────┼───────┼───────┤
│五    │八十八年七月九日  │三  萬  元  │538626        │偽簽乙○○簽名│
│      │                  │            │              │、盜蓋乙○○印│
│      │                  │            │              │文各一枚。    │
├───┼─────────┼──────┼───────┼───────┤
│六    │八十八年七月九日  │三  萬  元  │538627        │偽簽乙○○簽名│
│      │                  │            │              │、盜蓋乙○○印│
│      │                  │            │              │文各一枚。    │
├───┼─────────┼──────┼───────┼───────┤
│七    │八十八年七月九日  │三  萬  元  │538628        │偽簽乙○○簽名│
│      │                  │            │              │、盜蓋乙○○印│
│      │                  │            │              │文各一枚。    │
├───┼─────────┼──────┼───────┼───────┤
│八    │八十九年一月二十一│二萬五千元  │53831         │偽簽乙○○簽名│
│      │日                │            │              │、盜蓋乙○○印│
│      │                  │            │              │文各一枚。    │
├───┼─────────┼──────┼───────┼───────┤
│九    │八十九年一月二十一│二萬五千元  │538632        │偽簽乙○○簽名│
│      │日                │            │              │、盜蓋乙○○印│
│      │                  │            │              │文各一枚。    │
├───┼─────────┼──────┼───────┼───────┤
│十    │八十九年一月二十一│二萬五千元  │538633        │偽簽乙○○簽名│
│      │日                │            │              │、盜蓋乙○○印│
│      │                  │            │              │文各一枚。    │
├───┼─────────┼──────┼───────┼───────┤
│十一  │八十九年一月二十一│二萬五千元  │538634        │偽簽乙○○簽名│
│      │日                │            │              │、盜蓋乙○○印│
│      │                  │            │              │文各一枚。    │
├───┼─────────┼──────┼───────┼───────┤
│十二  │八十九年一月二十一│二萬五千元  │538635        │偽簽乙○○簽名│
│      │日                │            │              │、盜蓋乙○○印│
│      │                  │            │              │文各一枚。    │
├───┼─────────┼──────┼───────┼───────┤
│十三  │八十九年一月二十一│二萬五千元  │538636        │偽簽乙○○簽名│
│      │日                │            │              │、盜蓋乙○○印│
│      │                  │            │              │文各一枚。    │
├───┼─────────┼──────┼───────┼───────┤
│十四  │八十九年一月二十一│二萬五千元  │538637        │偽簽乙○○簽名│
│      │日                │            │              │、盜蓋乙○○印│
│      │                  │            │              │文各一枚。    │
├───┼─────────┼──────┼───────┼───────┤
│十五  │八十九年一月二十一│二萬五千元  │559088        │偽簽乙○○簽名│
│      │日                │            │              │、盜蓋乙○○印│
│      │                  │            │              │文各一枚。    │
├───┼─────────┼──────┼───────┼───────┤
│十六  │八十九年一月二十一│二萬五千元  │559089        │偽簽乙○○簽名│
│      │日                │          │              │、盜蓋乙○○印│
│      │                  │            │              │文各一枚。    │
├───┼─────────┼──────┼───────┼───────┤
│十七  │八十九年一月二十一│二萬五千元  │559090        │偽簽乙○○簽名│
│      │日                │            │              │、盜蓋乙○○印│
│      │                  │            │              │文各一枚。    │
├───┼─────────┼──────┼───────┼───────┤
│十八  │八十九年一月二十一│二萬五千元  │559091        │偽簽乙○○簽名│
│      │日                │            │              │、盜蓋乙○○印│
│      │                  │            │              │文各一枚。    │
├───┼─────────┼──────┼───────┼───────┤
│十九  │八十九年一月二十一│二萬五千元  │559092        │偽簽乙○○簽名│
│      │日                │            │              │、盜蓋乙○○印│
│      │                  ││              │文各一枚。    │
├───┼─────────┼──────┼───────┼───────┤
│二十  │八十九年一月二十一│二萬五千元  │559093        │偽簽乙○○簽名│
│      │日                │            │              │、盜蓋乙○○印│
│      │                  │            │              │文各一枚。    │
├───┼─────────┼──────┼───────┼───────┤
│二一  │八十九年一月二十一│二萬五千元  │559094        │偽簽乙○○簽名│
│      │日                │            │              │、盜蓋乙○○印│
│      │                  │            │              │文各一枚。    │
├───┼─────────┼──────┼───────┼───────┤
│二二  │八十九年一月二十一│二萬五千元  │559095        │偽簽乙○○簽名│
│      │日                │            │              │、盜蓋乙○○印│
│      │                  │            │              │文各一枚。    │
├───┼─────────┼──────┼───────┼───────┤
│二三  │八十九年一月二十一│二萬五千元  │559096        │偽簽乙○○簽名│
│      │日                │            │              │、盜蓋乙○○印│
│      │                  │            │              │文各一枚。    │
├───┼─────────┼──────┼───────┼───────┤
│ 二四 │八十九年一月二十一│二萬五千元  │559097        │偽簽乙○○簽名│
│      │日                │            │              │、盜蓋乙○○印│
│      │                  │            │              │文各一枚。    │
├───┼─────────┼──────┼───────┼───────┤
│二五  │八十九年一月二十一│二萬五千元  │559098        │偽簽乙○○簽名│
│      │日                │            │              │、盜蓋乙○○印│
│      │                  │            │              │文各一枚。    │
├───┼─────────┼──────┼───────┼───────┤
│二六  │八十九年一月二十一│二萬五千元  │559099        │偽簽乙○○簽名│
│      │日                │            │              │、盜蓋乙○○印│
│      │                  │            │              │文各一枚。    │
├───┼─────────┼──────┼───────┼───────┤
│二七  │八十九年一月二十一│二萬五千元  │559100        │偽簽乙○○簽名│
│      │日                │            │              │、盜蓋乙○○印│
│      │                  │            │              │文各一枚。    │
└───┴─────────┴──────┴───────┴───────┘
附錄本案論罪科刑法條：
中華民國刑法第二百零一條
意圖供行使之用，而偽造、變造公債票、公司股票或其他有價證券者，處三年以上十
年以下有期徒刑，得併科三千元以下罰金。
行使偽造、變造之公債票、公司股票或其他有價證券，或意圖供行使之用，而收集或
交付於人者，處一年以上七年以下有期徒刑，得併科三千元以下罰金。


司法院資訊處製作；財團法人民間司法改革基金會備份。
